【裁判字號】    98,交聲,1119
【裁判日期】    980516
【裁判案由】    違反道路交通管理處罰條例聲明異議
【裁判全文】
臺灣桃園地方法院交通事件裁定        97年度交聲字第1976號
                                    98年度交聲字第1119號
                                    98年度交聲字第1120號
原處分機關  交通部公路總局新竹區監理所中壢監理站
異  議  人
即受處分人  甲○○
上列異議人即受處分人因違反道路交通管理處罰條例案件，對於
交通部公路總局新竹區監理所中壢監理站民國97年12月10日、98
年4 月9 日所為之處分（原處分案號：壢監裁字第裁53-5367C50
08號、53-U00000000號、53-U00000000號）聲明異議，本院裁定
如下：
    主  文
原處分均撤銷。
甲○○不罰。
    理  由
一、原處分意旨略以：
  (一)壢監裁字第裁53-U00000000號裁決書部分
    異議人即受處分人甲○○（下稱異議人）於民國97年8 月8
    日下午2 時許，駕駛車號733-MU號營業一般小客車，在臺灣
    桃園機場一期航廈西路，為內政部警政署航空警察局保安警
    察隊第一分隊員警舉發「汽車駕駛人於機場違規攬客營運妨
    害交通秩序」（裁決書記載「汽車駕駛人於鐵路車站，違規
    攬客營運，妨害交通秩序」）之違規，依違反道路交通管理
    處罰條例第38條第1 項之規定，處罰鍰新臺幣（下同）2 千
    4 百元，並依同條例第63條第1 項第1 款記違規點數1 點。
  (二)壢監裁字第裁53-U00000000號裁決書部分
    異議人於97年9 月10日上午6 時40分許，駕駛車號733-MU號
    營業一般小客車，在臺灣桃園機場第二航廈東二路，為內政
    部警政署航空警察局保安警察隊第七分隊員警舉發「汽車駕
    駛人於桃園機場第二航廈入境公車站違規攬客營運妨害交通
    秩序」（裁決書記載「汽車駕駛人於鐵路車站，違規攬客營
    運，妨害交通秩序」）之違規，依違反道路交通管理處罰條
    例第38條第1 項之規定，處罰鍰2 千4 百元，並依同條例第
    63 條 第1 項第1 款記違規點數1 點。
  (三)壢監裁字第裁53-5367C5008號裁決書部分
    異議人於97年7 月1 日至同年12月1 日止，有下列違規，汽
    車駕駛人在6 個月內，違規記點共達7 點，依違反道路交通
    管理處罰條例第63條第3 項之規定，吊扣駕駛執照1 個月，
    並應接受道路交通安全講習。
  1.航警交字第U00000000 號舉發通知單，違規日97年7 月1日
    ，被記違規點數1 點。
  2.航警交字第U00000000 號舉發通知單，違規日97年8 月8 日
    ，被記違規點數1 點（即上開壢監裁字第裁53-U00000000號
    裁決書部分）。
  3.北市警交大字第A00000000 號舉發通知單，違規日97年9 月
    7 日，被記違規點數1 點。
  4.航警交字第U00000000 號舉發通知單，違規日97年9 月10日
    ，被記違規點數1 點（即上開壢監裁字第裁53-U00000000號
    裁決書部分）。
  5.北市警交字第AEX404959 號舉發通知單，違規日97年12月1
    日，被記違規點數3 點。
二、異議意旨略以：
  (一)壢監裁字第裁53-U00000000號裁決書部分：當天伊車停在機
    場外，並沒有進入機場，伊沒有進去機場裡面載客等語。
  (二)壢監裁字第裁53-U00000000號裁決書部分：當天停在機場，
    並沒有載客，是要出國找朋友等語。
  (三)壢監裁字第裁53-5367C5008號裁決書部分：對於壢監裁字第
    裁53-U00000000號裁決書、壢監裁字第裁53-U00000000號裁
    決書異議，因此異議人並無在6 個月內，違規記點共達6 點
    以上之情形，無須吊扣駕駛執照等語。
三、按汽車駕駛人，於鐵路、公路車站或其他交通頻繁處所，違
    規攬客營運，妨害交通秩序者，處1 千5 百元以上3 千元以
    下罰鍰；汽車駕駛人有第38條第1 項情形者，除依原條款處
    罰鍰外，並予記違規點數1 點，道路交通管理處罰條例第38
    條第1 項前段、第63條第1 項第1 款分別定有明文。次按道
    路交通管理處罰條例第38條第1 項條文之立法目的，係禁止
    行為人為貪一己之便不遵守交通法規占用車道，而剝奪用路
    人之順暢通行權致影響交通秩序。所謂「交通頻繁處所」乃
    一概括構成要件，係指鐵路、公路車站以外，其他例如捷運
    車站、機場、商站街等人車往來頻繁之處所，此等處所易因
    行為人之違規攬客營運行為造成交通秩序混亂，故予明文禁
    止。又所謂違規攬客營運，係行為人違反道路交通管理處罰
    條例規定為積極或消極之搭載乘客之行為；搭載乘客之行為
    包括積極開窗戶招呼、鳴喇叭提醒、開後座車門延攬、下車
    邀請，甚至消極受乘客招手而搭載，或排隊停等於計程車隊
    中等待載客等，皆足當之（臺灣板橋地方法院95年度交聲字
    第1822號裁定、臺灣高等法院96年度交抗字第367 號裁定參
    照）。次按汽車駕駛人在6 個月內，違規記點共達6 點以上
    者，吊扣駕駛執照1 個月，同條例第63條第3 項前段定有明
    文。再按法院受理交通事件，準用刑事訴訟法之規定，道路
    交通管理處罰條例第89條前段定有明文。又按犯罪事實所憑
    之證據，雖不以直接證據為限，間接證據亦包括在內，然而
    無論直接證據或間接證據，其為訴訟上之證明，須於通常一
    般之人均不致有所懷疑，而得確信其為真實之程度者，始得
    據為有罪之認定，倘其證明尚未達到此一程度，而有合理之
    懷疑存在，無從使事實審法院得出有罪之確信時，即應由法
    院諭知被告無罪之判決，此有最高法院76年臺上第4986號判
    例可資參照。從而，法院於審理受處分人違反道路交通管理
    處罰條例案件，當踐行調查證據程序完畢後為事實之認定時
    ，如就原處分機關所認定之違規事實仍有合理之懷疑，而無
    法確信受處分人確有該當於道路交通管理處罰條例各該處罰
    條文之要件事實時，此際即應依訴訟上之待證事實「倘有懷
    疑，則從被告之利益作解釋」之證據法則，作對受處分人有
    利之認定。
四、經查：
  (一)壢監裁字第裁53-U00000000號裁決書部分
    訊據證人即舉發員警葉嘉源雖到庭證稱：本件係因勤務指揮
    中心轉報有位藍先生於當日下午2 時許從臺灣桃園機場搭乘
    異議人上開車輛到桃園大溪，將行李遺忘在異議人的車上，
    並告以異議人之車號，伊才依據車號查詢，得知該車輛為機
    場列管的黃牛車輛，且伊之前看過異議人，知道異議人的長
    相，因此伊才到機場尋找異議人，後來伊有找到異議人並請
    其處理藍先生行李一事，藍先生說異議人在入境大廳攬客，
    伊是依照藍先生的說法，得知異議人在機場裡面載送旅客，
    伊沒有藍先生的聯絡方式等語（見97年度交聲字第1976號卷
    第70-71 頁），並提出員警工作紀錄簿為證（見97年度交聲
    字第1976號第83頁），依其所述，異議人係於機場入境大廳
    攬客，然據此尚不能認異議人有剝奪用路人之順暢通行權致
    影響交通秩序之情形。揆諸上開道路交通管理處罰條例第38
    條第1 項立法意旨及訴訟上之待證事實「倘有懷疑，則從被
    告之利益作解釋」之證據法則，本件自應作對異議人有利之
    認定。
  (二)壢監裁字第裁53-U00000000號裁決書部分
    訊據證人即舉發員警葉昆育雖到庭證稱：當天伊有看到異議
    人上開車輛停放在西側停車場，也有看到異議人在公車站附
    近招攬客人，異議人招攬客人後，隨即帶到停車場，但異議
    人看到伊之後，就把客人放掉等語（見97年度交聲字第1976
    號第72頁），並提出員警工作紀錄簿、照片、翻拍照片為證
    （見97年度交聲字第1976號第76、78-81 頁），然此僅能證
    明異議人將上開車輛停放於停車場後，到公車站附近招攬客
    人，尚不足以證明異議人上開行為有何造成交通秩序混亂之
    情形，揆諸上開立法意旨及訴訟上之待證事實「倘有懷疑，
    則從被告之利益作解釋」之證據法則，本件自應作對異議人
    有利之認定。
  (三)壢監裁字第裁53-5367C5008號裁決書部分
    前揭壢監裁字第裁53-U00000000號裁決書、壢監裁字第裁53
    -U00000000號裁決書之處分既經撤銷（詳如前述），則異議
    人於97年7 月1 日至同年12月1 日止，違規記點之情形為：
  1.航警交字第U00000000 號舉發通知單，違規日97年7 月1 日
    ，被記違規點數1 點。
  2.北市警交大字第A00000000 號舉發通知單，違規日97年9 月
    7 日，被記違規點數1 點。
  3.北市警交字第AEX404959 號舉發通知單，違規日97年12月1
    日 ，被記違規點數3 點。
    共計5 點，自與道路交通管理處罰條例第63條第3 項規定汽
    車駕駛人在6 個月內，違規記點共達6 點以上之情形未合。
五、綜上所述，就壢監裁字第裁53-U00000000號裁決書部分及壢
    監裁字第裁53-U00000000號裁決書部分，上開證據尚不足以
    認定被告有何妨害交通秩序之情形，此外，尚乏其他積極事
    證可認異議人確有於前揭時、地「汽車駕駛人於鐵路車站，
    違規攬客營運，妨害交通秩序」之違規事實，從而，認異議
    人之異議為有理由，爰依法撤銷原處分，並另為異議人不罰
    之諭知。至壢監裁字第裁53-5367C5008號裁決書部分，上開
    2 處分既經撤銷，則異議人於97年7 月1 日至同年12月1 日
    止，違規記點共計5 點，並無汽車駕駛人在6 個月內，違規
    記點共達6 點以上之情形，從而，認異議人之異議亦有理由
    ，爰依法撤銷原處分，並另為異議人不罰之諭知。
六、依道路交通案件處理辦法第20條前段，裁定如主文。
中    華    民    國    98    年    5     月    16    日
                  交通法庭    法  官  林宜靜
以上正本證明與原本無異。
如不服本裁定，應於裁定送達後5 日內向本院提出抗告狀。
                              書記官  黃俊燁
中    華    民    國    98    年    5     月    19    日


司法院資訊處製作；財團法人民間司法改革基金會備份。
